臺灣彰化地方法院交通事件裁定       100年度交聲字第1148號
原處分機關  交通部公路總局臺中區監理所彰化監理站
異  議  人  黃友廷
即受處分人
上列異議人即受處分人因違反道路交通管理處罰條例案件，對於
交通部公部總局臺中區監理所彰化監理站於中華民國100年8月8
日所為之處分（彰監四字第裁64-I00000000號裁決書），聲明異
議，本院裁定如下：
    主    文
原處分撤銷。
黃友廷汽車駕駛人，駕駛汽車經測定酒精濃度超過規定標準，因
而肇事致人受傷，處罰鍰新臺幣參萬肆仟伍佰元整，吊扣小型車
普通駕駛執照貳拾肆個月，並施以道安講習。
    理    由
一、原處分意旨略以：異議人即受處分人黃友廷（下稱受處分人
    ）於民國99年8月11日22時30分許，駕駛車牌號碼DY-5501號
    自用小客車，行經彰化縣大城鄉三豐村臺17線，為彰化縣警
    察局彰化分局員警舉發「酒後駕車，經酒經濃度測定呼氣值
    為0.46MG/L，超過標準值，肇事致人受傷」違規，並經原處
    分機關依道路交通管理處罰條例第35條第1項第1款規定，以
    彰監四字第裁64-I00000000號裁決書，裁處受處分人罰鍰新
    臺幣（下同）3萬4500元，吊扣駕駛執照24個月，施以道安
    講習，原處分並無不合等語。
二、聲明異議意旨略以：受處分人酒駕當時係駕駛小型車，然卻
    要吊扣聯結車普通駕照，因伊為單親尚須扶養2個小孩，此
    舉將影響受處分人駕駛職業聯結車賺錢養家之生計，希求不
    要吊扣聯結車普通駕照，為此聲明異議等語。
三、經查：
(一)按汽車駕駛人飲用酒類或其他類似物後，其吐氣所含酒精濃
    度超過每公升0.25毫克，不得駕車；駕駛汽車經測試檢定酒
    精濃度超過標準，處汽車駕駛人罰鍰1萬5000元以上6萬元以
    下，並當場移置保管該汽車及吊扣駕駛執照1年，因而肇事
    致人受傷者，並吊扣駕駛執照2年。道路交通安全規則第114
    條第2款及道路交通管理處罰條例第35 條第1項第1款分別定
    有明文。
(二)復按94年12月14日修正前道路交通管理處罰條例第68條原規
    定：「汽車駕駛人，因違反本條例及道路交通安全規則之規
    定，受吊扣或吊銷駕駛執照處分時，吊扣或吊銷其持有各級
    車類之駕駛執照」，業經修正為：「汽車駕駛人，因違反本
    條例及道路交通安全規則之規定，受吊銷駕駛執照處分時，
    吊銷其持有各級車類之駕駛執照」，並由行政院於95年2月
    27日以行政院院臺交字第0950082898號令發布定自95年3月1
    日施行。考其修正理由乃因舊法將違法或違規駕駛人所持有
    各級車類之駕駛執照一併吊扣或吊銷失之苛酷，影響人民工
    作及生活甚鉅，故為上開修正。是依前開修正後道路交通管
    理處罰條例第68條規定，受吊扣駕駛執照處分時，不再吊扣
    其持有各級車類之駕駛執照，僅於受吊銷駕駛執照處分時，
    始吊銷其持有各級車類之駕駛執照，而限縮原條文之適用範
    圍，是受吊扣駕駛執照處分即不在本條規定適用之列甚明；
    再按道路交通管理處罰條例第68條又於99年5月5日修正，並
    自99年9月1日施行，而修正後之道路交通管理處罰條例第68
    條增定第2項規定：「領有汽車駕駛執照之汽車駕駛人，除
    駕駛聯結車、大客車、大貨車外之非其駕駛照種類之車輛，
    違反本條例及道路交通安全規則之規定，應受吊扣駕駛執照
    情形，無因而肇事致人受傷或重傷者，計違規點數5點，但1
    年內違規點數共達6點以上或再次應受吊扣駕駛執照情形者
    ，併依原違反本條例應受吊扣駕駛執照處分規定，吊扣其駕
    駛執照」，其立法理由略以：「鑒於本條例前已修正刪除受
    吊扣駕駛執照處分，吊扣各級駕駛執照之規定，為利明確汽
    車駕駛人駕駛非其駕駛執照種類之車輛，違反應受吊扣駕駛
    執照之處分處理，並在兼顧本條例立法意旨下，增訂第2項
    得緩即予吊扣而採計違規點數及駕駛人仍無改正仍再犯違規
    之應併原吊扣處罰之規定」，益徵汽車駕駛人違規駕駛而受
    吊扣駕駛執照處分時，僅得吊扣違規當時所駕駛車輛之駕駛
    執照，不得再擴大適用而吊扣其持有之各級車類之駕駛執照
    ，至為顯明。
(三)再按汽車駕駛執照分為下列各類：小型車普通駕駛執照、大
    貨車普通駕駛執照、大客車普通駕駛執照、聯結車普通駕駛
    執照、小型車職業駕駛執照、大貨車職業駕駛執照、大客車
    職業駕駛執照、聯結車職業駕駛執照、國際駕駛執照、輕型
    機器腳踏車駕駛執照、小型輕型機器腳踏車駕駛執照、普通
    輕型機器腳踏車駕駛執照、重型機器腳踏車駕駛執照、普通
    重型機器腳踏車駕駛執照、大型重型機器腳踏車駕駛執照，
    道路交通安全規則第53條定有明文。又汽車駕駛人取得高一
    級車類之駕駛資格者，應換發駕駛執照，並准其駕駛較低級
    車類之車輛，已領有聯結車駕駛執照者，得駕駛大客車、大
    貨車、代用大客車、大客貨兩用車、曳引車、小型車、輕型
    機器腳踏車，道路交通安全規則第61條第1項第1款，亦定有
    明文。
(四)查本件受處分人持聯結車職業駕駛執照，駕駛自用小客車時
    經檢測酒精濃度超過規定標準之違規事實，為受處分人所不
    爭執，復有原處分機關本件裁決書、證號查詢汽車駕駛人資
    料各1份附卷可稽，已足認定。又受處分人上開違規行為係
    發生於99年8月11日，裁處於100年8月8日，依行政罰法第5
    條「行為後法律或自治條例有變更者，適用行政機關最初裁
    處時之法律或自治條例。但裁處前之法律或自治條例有利於
    受處罰者，適用最有利於受處罰者之規定。」之規定，自應
    依修正後之道路交通管理處罰條例第68條規定裁處，且異議
    人酒駕肇事致人受傷，不符合修正後道路交通管理處罰條例
    第68條第2項所定僅記違規點數之情形，依法仍應裁處吊扣
    駕駛執照。而依上開說明，現行道路交通管理處罰條例第68
    條之規定，既將「吊扣各級車類之駕駛執冞」等字刪除，是
    駕駛人受吊扣駕駛執照處分時，應不再吊扣其持有各級車類
    之駕駛執照，故原處分機關於作成吊扣駕駛執照處分時，應
    就行為人所應吊扣之駕駛執照種類予以限定，始符合依法行
    政原則。
    本件受處分人違規行為時，係駕駛自用小客車，揆諸前開說
    明，其依法所受之處分應為限制其駕駛普通小型車之權利，
    即應吊扣其小型車普通駕駛執照，而非限制其駕駛職業聯結
    車之權利，然原處分機關竟吊扣受處分人之聯結車職業駕駛
    執照，顯有誤會，且此舉無異剝奪受處分人駕駛聯結車之權
    利，對受處分人之工作權造成極大之損害，復與現行之道路
    交通管理處罰條例第68條之規定未合，故受處分人此部分異
    議理由，自屬可採。從而，本件異議為有理由，爰撤銷原處
    分，改諭知如主文第2項所示之處罰。
四、據上論結，應依道路交通管理處罰條例第87條第2項，道路
    交通事件處理辦法第19條前段，裁定如主文。
中    華    民    國   100    年    9     月    6     日
                  交通法庭            法  官  蔡家瑜
以上正本證明與原本無異。
如不服本裁定，應於裁定送達後五日內向本院提出抗告狀(須附
繕本 )。
中    華    民    國   100    年    9     月    6     日
                                      書記官  吳芳儀